---
title: "Intervalos de Confianza"
author: "Paul Efren Santos Andrade"
date: 2018-09-07
categories: ["R"]
tags: ["R Markdown", "plot"]
---

```{r setup, include=FALSE}
knitr::opts_chunk$set(collapse = TRUE)
library(tidyverse)
library(knitr)
library(infer)
```

This is a modification of a blog written by **Sean Kross**, using **tidyverse**.

Esta es una modificación de un blog escrito por **Sean Kross**[^note1], utilizando **tidyverse**[^note2].

- Imagina que estás buscando estimar  el promedio de una alguna característica de una población.


```{r echo=FALSE}
a <- data_frame(x = sample(c(1:1000), 500) , y = sample(c(1:1000), 500),
           sample = factor(rep(1:20,each = 25)))

plot(a$x, a$y, ylab = "", xlab = "", axes = FALSE) 
```

 - Conformada por 100 000 individuos. 

```{r }
set.seed(2016-05-04)
poblacion <- data_frame( individuo = seq(1,100000),
                         caracteristica = runif(100000))
```

```{r echo=FALSE}
bind_cols(head(poblacion), tail(poblacion)) %>% 
  kable(col.names = c(individuo = "Individuo", caracteristica = "Caracteristica", individuo1 = "Individuo", caracteristica1 = "Caracteristica"))
```

- Lo que estamos buscando es determinar el promedio  real de esta población **`r mean(poblacion$caracteristica)`**.

- Pero normalmente no podemos medir cada uno de los individuos de esta población. Entonces recurrimos a tomar muestras:

```{r}
muestra <- poblacion %>% sample_n(100) 
```

```{r echo=FALSE}
bind_cols(head(muestra), tail(muestra)) %>% 
  kable(col.names = c(individuo = "Individuo", caracteristica = "Caracteristica", individuo1 = "Individuo", caracteristica1 = "Caracteristica"))
```

- Ahora con esta muestra podemos construir el **intervalo de confianza** al  95%:

```{r eval=FALSE}
# Funcion 
ci <- function(x) {
  ci <- 1.96 * (sd(x)/sqrt(length(x)))
  return(ci) 
}

muestra %>% 
  summarise(
    Lim_inf = mean(caracteristica) - ci(caracteristica),
    Promedio = mean(caracteristica),
    Lim_sup = mean(caracteristica) + ci(caracteristica))
```

```{r echo=FALSE}
# Funcion para calcular el intervalo de confianza al 95%.
ci <- function(x) {
  ci <- 1.96 * (sd(x)/sqrt(length(x)))
  return(ci) 
}

muestra %>% 
  summarise(
    Lim_inf = mean(caracteristica) - ci(caracteristica),
    Promedio = mean(caracteristica),
    Lim_sup = mean(caracteristica) + ci(caracteristica)) %>%
    kable()
```

- Intervalo de confianza?
Si tomamos varias muestras de una población, el promedio real de esta debería ser contenido por el intervalo de confianza de la muestra.

Tomemos 10000 muestras de la población.


```{r eval=FALSE}
poblacion %>% 
  rep_sample_n(size = 100, reps = 10000) %>% 
  group_by(replicate) %>% 
  summarise(ci = ci(caracteristica),
            mean = mean(caracteristica))
```

```{r echo=FALSE}
replicas <- poblacion %>% 
  rep_sample_n(size = 100, reps = 10000) %>% 
  group_by(replicate) %>% 
  summarise( prom = mean(caracteristica),
            lim_inf = prom - ci(caracteristica),
            lim_sup = prom + ci(caracteristica))
bind_rows(head(replicas), tail(replicas)) %>% 
  kable(col.names = c(replicate = "Replica",prom = "Promedio", lim_inf = "Lim_inf.", lim_sup= "Lim_sup."))
```

- Cual es el porcentaje de muestras que capturan el promedio real de la población?

```{r eval=FALSE}
replicas %>%
  mutate(prom_real =
        case_when(lim_inf < 0.4994207 & 0.4994207<lim_sup ~ 1, TRUE ~ 0)) %>%
  summarise(mean(prom_real))
```

```{r echo=FALSE}
pr <- replicas %>%
  mutate(prom_real =
        case_when(lim_inf < 0.4994207 & 0.4994207<lim_sup ~ 1, TRUE ~ 0)) %>% 
  summarise(mean(prom_real))
```

- El **`r signif(pr, 2)`** porciento de las muestras captura el promedio real de la población. 

- Visualización grafica de los intervalos de confianza.


```{r}
replicas %>% 
  sample_n(100) %>% 
  ggplot(aes(replicate, prom))+
  geom_pointrange(aes(ymin =lim_inf, ymax =lim_sup), 
                  size = 0, color = "#1B7837")+
  theme_bw()+
  geom_hline(yintercept = mean(poblacion$caracteristica),
             color = "red", size = 1.2)+
  labs(x = "Replicas",
       y = "")
```




[^note1]: Basado en **A Short Intro to Confidence Intervals** por [Sean Kross](http://seankross.com/).
[^note2]: [Tidyverse](https://www.tidyverse.org/).
